【裁判字號】    89,自,49
【裁判日期】    890511
【裁判案由】    詐欺
【裁判全文】
臺灣台中地方法院刑事判決                            八十九年度自字第四九號
    自  訴  人  乙○○
    被      告  甲○○
右列被告因詐欺案件，經自訴人提起自訴，本院判決如左：
    主  文
甲○○無罪。
    理  由
一、自訴意旨略以：自訴人經朋友介紹，於民國（下同）八十七年十一月間，施作被
    告甲○○在台中港附近所開設ＰＵＢ之油漆工程，工程款共計新台幣（下同）四
    萬九千元，被告於八十七年十二月底，簽發以其為發票人、付款人台中區中小企
    業銀行台中港分行、發票日八十八年二月二十八日、面額四萬九千元之支票一紙
    以支付工程款，惟屆期提示竟未兌現，因認被告涉有刑法第三百三十九條之詐欺
    罪嫌。
二、本件自訴人認被告涉有右揭詐欺之罪嫌，無非係以被告所簽發之支票屆期未獲兌
    現，有被告簽發之支票影本及存證信函影本各一紙在卷可稽為憑。
三、惟按犯罪事實應依證據認定之，無證據不得推定其犯罪事實，刑事訴訟法第一百
    五十四條定有明文。且按刑法第三百三十九條第一項詐欺罪之成立，以意圖為自
    己或第三人不法所有，以詐術使人將本人或第三人之物交付為要件，又所謂以詐
    術使人交付，必須被詐欺人因其詐術而陷於錯誤，若其所用方法不能認為詐術，
    亦不致使人陷於錯誤，即不構成該罪，最高法院四十六年台上字第二六○號著有
    判例可資參照。
四、訊據被告甲○○堅決否認有右揭詐欺犯行，辯稱：伊所開設的店嗣因股東不合、
    經營不善，於八十七年底即油漆後一個月倒閉，伊週轉不靈致跳票，現願分期償
    還自訴人工程款，並無詐騙自訴人之意等語。經查：本件自訴人係經友人介紹承
    作被告之工程，當時被告係打算開店營業，工程結束後，該處確有開店經營，後
    來倒掉了等情，業據自訴人陳明在卷，則依此被告當時係欲開店始僱請自訴人油
    漆，且嗣後確有經營乙節觀之，就客觀上言，已難認被告有何施用詐術之行為。
    蓋被告既係於固定處所開店營業，事後自訴人不難覓得被告，被告豈有不虞犯行
    敗露之理？且其更無可能花費巨資裝潢，嗣再惡性宣告倒閉，大費周章僅係為詐
    得自訴人為之施作油漆之利益。是被告辯稱該店嗣因股果不合、經營不善而倒閉
    等語，尚與常情無違，應屬可採。再查，被告之支票帳戶，於八十七年十一月前
    交易往來並無異常，於八十八年一月二十日起始有連續退票之紀錄，嗣於八十八
    年三月五日列為拒絕往來戶。有台中市票據交換所八十九年二月二十五日中市票
    交乙字第八九０三三四號函附卷可按。是被告於委請自訴人施作工程及開立前揭
    支票時，其交易往來仍屬正常，並未有票據不能兌現之問題；再參以自訴人供陳
    於支票退票後，仍有聯絡到被告，被告曾表示願分期攤還，且雙方於本院審理時
    ，亦已達成和解，由被告分期清償款項等情綜觀，本件核屬民事債權債務糾葛，
    實難認被告於行為時有何施用詐術致自訴人陷於錯誤之詐欺犯行，依前揭判例意
    旨，即難遽入被告詐欺罪行。此外，復查無其他積極證據足資證明被告有何詐欺
    之犯行，不能證明其犯罪，自應依法諭知無罪。
據上論斷，應依刑事訴訟法第三百四十三條、第三百零一條第一項，判決如主文。
中      華      民      國      八十九      年      五     月    十一   日
                                   台灣台中地方法院刑事第二庭
                                          法  官   吳  幸  芬
右正本證明與原本無異。
如不服本判決，應於判決送達後十日內向本院提出上訴狀，上訴於臺灣高等法院臺中
分院( 須附繕本 )。
                                          書記官
中      華      民      國      八十九      年      五     月    十五   日


司法院資訊處製作；財團法人民間司法改革基金會備份。
